最高法院刑事判決　　　　　　　　　　　　　　　九十三年度台上字第六三五二號
　　上訴人　台灣高等法院花蓮分院檢察署檢察官
　　被　告　甲○○
右上訴人因被告違反貪污治罪條例案件，不服台灣高等法院花蓮分院中華民國九十三
年九月二十一日第二審判決︵九十二年度上訴字第二八七號，起訴案號：台灣台東地
方法院檢察署八十九年度偵字第二五六號︶，提起上訴，本院判決如左：
    主  文
原判決撤銷，發回台灣高等法院花蓮分院。
    理  由
本件原判決以：公訴意旨略稱被告甲○○係台灣省地政處第八測量隊土地調查員，為
依據法令從事公務之人員，於民國︵下同︶八十七年十一月十四日，承辦台東縣綠島
鄉○○段第五六五地號土地重測時，明知土地所有權人李德賢當天並未到場指界，竟
任由同段第五六五之三地號相鄰土地所有權人李隆芳持其騙取之李德賢印鑑，蓋於其
職務上掌管之文書﹁地籍調查補正表﹂指界人欄內行使，並由李隆芳單方指定上開兩
地號之界線實施重測；又被告明知不實，仍於同年十二月十五日，在該地籍調查補正
表之﹁處理意見﹂欄內，虛偽記載：﹁一、本宗土地所有權人同意補正後結果，對面
積增減無異議。二、擬照補正結果測量。﹂等事項，致重測後李德賢所有之第五六五
地號︵新編地號為新中寮段第五九三號︶土地面積，由原有之零點零三五一公頃，遽
縮為零點零一六零公頃，短少約五十七點五坪，以圖利李隆芳，足生損害於李德賢及
地政機關對地籍重測管理之正確性，迨八十八年三月二十九日，李德賢接獲台東縣政
府重測土地標示變更結果通知書時，始發現上情，並先對李隆芳提起自訴，因認被告
甲○○涉犯刑法第二百十三條、第二百十六條及貪污治罪條例第六條第一項第四款之
罪嫌；但經原審審理結果，認為不能證明被告犯罪，因而維持第一審諭知被告無罪之
判決，駁回檢察官在第二審之上訴，固非無見。
惟按：審理事實之法院，對於案內與待證事項有關之一切證據，除認為不必要者外，
均應詳為調查，然後基於調查所得之心證以為判斷之基礎。卷附﹁地籍圖重測地籍調
查表﹂與﹁地籍調查補正表﹂之﹁指界人簽章﹂欄，所蓋用﹁李德賢﹂之印文字體不
同，顯非使用同一印章，其所載日期前者為八十七年七月二十八日及同年十一月十五
日，後者為同年十一月十五日，雖被告於原審陳稱：八十七年七月二十八日之章，係
李德賢事後補蓋，同年十一月十五日之章均係事後由李隆芳持李德賢之印章前來補蓋
，八十七年十一月十五日該次﹁是定界，日期應該是十一月十四日﹂等語，然為李德
賢所否認，且李德賢所陳其於八十七年十一月十一日下午五時四十五分搭乘立榮航空
班機至台北，至同年月十五日下午四時二十五分始由台北搭機於同日下午五時二十五
分返抵台東，該段時間並不在綠島云云，並有立榮航空股份有限公司航機艙單資料、
機場辦事處證明可稽︵見本案第二五六號偵查卷第五十、五十一頁，台灣台東地方法
院檢察署八十八年度他字第九六號卷第一一三、一一八、一二二頁，原審二︱一卷第
一一八至一二三頁︶；如果無訛，李德賢有無於八十七年十一月十四日指界時在場，
或於同年月十五日將印章交付李隆芳持至被告處蓋用之可能，又何以於同一日卻使用
不同之印章，俱非無詳求之餘地。徵之﹁地籍調查，應通知土地所有權人於一定期限
內會同辦理。前項調查情形應作成地籍調查表，由指界人簽名或蓋章。﹂﹁土地所有
權人，應於地籍調查時到場指界，並在界址分歧點、彎曲或其他必要之點，會同鄰地
所有權人共同認定，自行設立界標。﹂﹁土地所有權人因故不能到場指界、設立界標
時，得出具委託書委託他人辦理。﹂地籍測量實施規則第八十二條、第八十三條第一
項、第八十四條分別定有明文，地籍調查既應通知土地所有權人到場指界以會同辦理
，土地所有權人縱有因故未能到場指界之情形，亦需出具委託書委託他人辦理；本件
土地重測後，使李德賢所有之前揭土地面積，由原有之零點零三五一公頃，減少為零
點零一六零公頃，重測後面積不到原來之一半，李隆芳之鄰地面積則相對增加，其重
測結果自屬對雙方權益影響重大，此觀李德賢於發生重測結果對其不利後，即提出訴
願，並分別對李隆芳及被告進行刑事追訴，亦不難明瞭。究竟被告於辦理本件土地重
測時，李德賢有無到場？如未到場，有無其出具之委託書？倘被告明知李德賢並未到
場，復未出具委託書，仍憑李隆芳持來李德賢之印章蓋用於上開調查表及補正表，並
在其上記載經土地所有權人到場指界或同意補正結果，此有無圖利他人之故意？即有
待逐予查明。原審未遑深入查究，釐清上述疑竇，即遽為被告有利之認定，自嫌調查
職責未盡。以上或為上訴意旨所指摘，或為本院得依職權調查之事項，應認原判決有
撤銷發回更審之原因。
據上論結，應依刑事訴訟法第三百九十七條、第四百零一條，判決如主文。
中　　　華　　　民　　　國　　九十三　　年　　 十二 　　月　　　二　　　日
                              最高法院刑事第十庭
                                  審判長法官  呂　潮　澤
                                        法官  吳　昆　仁
                                        法官  孫　增　同
                                        法官  吳　昭　瑩
                                        法官  魏　新　和
      右正本證明與原本無異
                                              書  記  官
中　　　華　　　民　　　國　　九十三　　年　　 十二 　　月　　　七　　　日
                                                                        Ａ
